【裁判字號】    98,易,819
【裁判日期】    980430
【裁判案由】    恐嚇等
【裁判全文】
臺灣臺北地方法院刑事判決               98年度易字第819號
    公  訴  人  臺灣臺北地方法院檢察署檢察官
    被      告  甲○○
                          4樓.
上列被告因強制等案件，經檢察官聲請以簡易判決處刑（97年度
偵字第13842號），本院認不宜以簡易判決處刑，改依通常程序
審理，判決如下：
    主  文
甲○○趁他人急迫貸以金錢，而取得與原本顯不相當之重利，處
有期徒刑參月，如易科罰金，以新臺幣壹仟元折算壹日；又以脅
迫使人行無義務之事，處有期徒刑參月，如易科罰金，以新臺幣
壹仟元折算壹日。應執行有期徒刑肆月，如易科罰金，以新臺幣
壹仟元折算壹日。
    事  實
一、甲○○基於重利之犯意，於民國96年11月11日12時，在臺北
    市○○區○○路5段5號7樓「世貿一館」內，趁乙○○需錢
    孔急之際，借予新臺幣（下同）20萬元，利息為3週3萬元（
    月息約21%），乙○○並開立面額為21萬5千元之本票予甲○
    ○作為擔保，預扣利息1萬5千元後，乙○○實收18萬5千元
    ；嗣乙○○於97年1月6日，在上開世貿一館前還款10萬元予
    甲○○，甲○○將原本乙○○交付之面額21萬5千元本票撕
    毀，另要求乙○○簽立面額13萬5千元之本票作為擔保，其
    中11萬5千元為本金，2萬元為利息，還款期限為5日（月息
    約104%）；嗣乙○○於97年1月16，在上開地點還款1萬元予
    甲○○，甲○○復承前重利之犯意，重新要求李強國簽立面
    額7萬元之本票做為利息，以此方式取得與原本顯不相當之
    重利。嗣乙○○又於同年1月19日，在臺北縣中和市景安捷
    運站旁，還款3千元予甲○○。另乙○○於同年2月2日，在
    景安捷運站附近之咖啡館，還款2千元予甲○○時，因乙○
    ○無力清償餘款，甲○○竟基於強制及恐嚇危害安全之犯意
    ，對乙○○恫稱：「必須在97年2月4日17時前將錢還清，否
    則要對你斷手斷腳，要對你家人不利，還要到你公司去破壞
    ！」等語，以此加害生命、身體、財產之事恐嚇乙○○，使
    其心生畏懼，致生危害於安全，並脅迫乙○○交出身分證、
    手錶及戒指作為擔保，使乙○○行無義務之事。嗣乙○○於
    同年2月3日，在臺北市洛陽停車場內再還款4千元予甲○○
    ，惟仍無力清償餘款，恐遭不測，乃報警處理，經警循線查
    獲上情。
二、案經乙○○訴由臺北市政府警察局信義分局報告臺灣臺北地
    方法院檢察署檢察官偵查聲請以簡易判決處刑，本院認不宜
    以簡易判決處刑，改依通常程序審理。
    理  由
一、按被告以外之人於審判外之言詞或書面陳述，除法律有規定
    者外，不得作為證據，刑事訴訟法第159條第1項定有明文；
    復按被告以外之人於偵查中向檢察官所為之陳述，除顯有不
    可信之情況者外，得為證據，同法第159條之1第2項亦有規
    定；再按被告以外之人於審判外之陳述，雖不符前4條之規
    定，而經當事人於審判程序同意作為證據，法院審酌該言詞
    陳述或書面陳述作成時之情況，認為適當者，亦得為證據；
    當事人、代理人或辯護人於法院調查證據時，知有第159條
    第1項不得為證據之情形，而未於言詞辯論終結前聲明異議
    者，視為有前項之同意；同法第159條之5規定甚明。本案所
    據以認定被告甲○○犯罪事實之證據，其中部分屬於傳聞證
    據，除告訴人乙○○於偵查中向檢察官所為之陳述，業經具
    結且無顯不可信之情形存在，依刑事訴訟法第159條之1第2
    項規定，自具備證據能力外；其餘傳聞證據，因被告及公訴
    人於本院言詞辯論終結前，均未對於證據能力聲明異議，依
    刑事訴訟法第159條之5規定，視為同意上開證據具備證據能
    力，本院認亦無違法或不當之情況，是該傳聞證據均具備證
    據能力，合先敘明。
二、前揭犯罪事實，業據被告甲○○於本院審理時坦承不諱，核
    與告訴人乙○○於警詢、檢察官訊問時指訴情節相符，並有
    告訴人匯款3千元之郵政國內匯款執據、被告申設之門號000
    0000000號行動電話門號通聯紀錄等件在卷可證，足認被告
    任意性自白核與事實相符，堪以採信。綜上，本件事證明確
    ，被告犯行堪以認定，應依法論科。
三、核被告所為，係犯刑法第344條重利罪、同法第304第1項強
    制罪、同法第305條恐嚇危害安全罪。被告先後多次重利行
    為，其目的相同，且各行為之獨立性極為薄弱，難以強行區
    分，評價上應視為數個舉動之接續施行，合為包括之一行為
    予以評價，較為合理，是應論以接續犯，只論以一重利罪。
    被告以一行為觸犯強制罪與恐嚇危害安全罪，為想像競合犯
    ，應從一重論以強制罪。被告所犯之重利罪與強制罪，犯意
    各別，行為互殊，應予分論併罰。爰審酌被告犯後坦承犯行
    ，非無悔意，告訴人亦表示願意原諒被告之意（見本院98年
    4月13日審理筆錄），兼衡被告之品行、智識程度、犯罪手
    段、目的等一切情狀，各量處如主文所示之刑，並諭知易科
    罰金之折算標準，暨定其應執行刑。
據上論斷，應依刑事訴訟法第452條、第284條之1、第299條第1
項前段，刑法第304條第1項、第305條、第344條、第55條、第41
條第1項前段、第2項、第51條第5款，刑法施行法第1條之1，判
決如主文。
本案經檢察官廖先志到庭執行職務。
中    華    民    國    98    年    4     月    30    日
                    刑事第九庭  法  官  劉素如
本件正本證明與原本無異。
如不服本判決，應於判決送達後十日內，向本院提出上訴狀（應
抄附繕本）。告訴人乙○○如對於本判決不服者，應具備理由請
求檢察官上訴，其上訴期間之計算係以檢察官收受判決正本之日
期為準。
                                書記官  陳育君
中    華    民    國    98    年    4     月    30    日
附錄本案論罪法條：
中華民國刑法第304 條
以強暴、脅迫使人行無義務之事或妨害人行使權利者，處 3 年以
下有期徒刑、拘役或3 百元以下罰金。
前項之未遂犯罰之。
中華民國刑法第305 條
以加害生命、身體、自由、名譽、財產之事，恐嚇他人致生危害
於安全者，處2 年以下有期徒刑、拘役或3 百元以下罰金。
中華民國刑法第344 條
乘他人急迫、輕率或無經驗貸以金錢或其他物品，而取得與原本
顯不相當之重利者，處1 年以下有期徒刑、拘役或科或併科1 千
元以下罰金。


司法院資訊處製作；財團法人民間司法改革基金會備份。
